臺灣臺北地方法院刑事判決　　　　　　　92年度訴字第1361號
公　訴　人　臺灣臺北地方法院檢察署檢察官
被　　　告　甲○○
　　　　　　丁○○
　　　　　　丙○○
共　　　同
選任辯護人　張樹萱律師
上列被告等因違反公司法等案件，經檢察官就被告甲○○、被告
丁○○部分提起公訴（91年度偵續字第367 號）及對被告丙○○
追加起訴（92年度偵字第12647號），本院判決如下：
    主    文
丙○○公司負責人，公司應收之股款，股東並未實際繳納，而以
申請文件表明收足，處拘役伍拾日，如易科罰金，以佰元折算
壹日。
丙○○被訴行使偽造私文書罪及使公務員登載不實罪部分均無罪。
甲○○、丁○○均無罪。
    犯罪事實
一、丙○○於民國83年3 月間欲成立富利泰建設事業有限公司（
    下稱富利泰公司，設於台北縣新店市○○路○ 段113 巷3弄5
    號1 樓），乃以其前配偶戊○○擔任該公司名義上之董事，
    其弟高哲彬之前配偶己○○為名義上之股東，並邀集其妹丁○○、叔叔乙○○及嬸嬸高陳清嬌為該公司股東，由丙○○
    擔任該公司之實際負責人，負責公司資金之募集及業務之執
    行，其明知富利泰公司應收股款新台幣（下同）25,000,0
    00元，股東並未實際繳納，而係向他人調借，竟於83年3 月
    2 日前往玉山商業銀行中壢分行（下稱玉山銀行中壢分行）
    開立第000000000000-0號、戶名為富利泰公司籌備處戊○○
    ，虛列股款證明後，而於同日委由不知情之會計師以申請文
    件表明收足股款25,000,000元，於同年3 月3 日持之向台灣
    省政府建設廳申請設立登記，旋於同年月4 日，由丙○○前
    往玉山銀行中壢分行自上開帳戶將25,000,000元轉至該分行
    會計處購買債券，並於同年4 月13日將上開帳戶結清。嗣經
    戊○○告發後，始查知上情。
二、案經戊○○向台灣台北地方法院檢察署告發後，由該署檢察
    官偵查起訴。
    理    由
壹、有罪部分：
一、訊據被告丙○○固承認富利泰公司為其家族事業，由其前妻
    戊○○擔任該公司名義上之董事，實際上公司股東股款之募
    集及申請設立登記等事項係由其負責之事實，惟矢口否認有
    何違反公司法之犯行，辯稱：我確實有實際出資，之後是因
    為工地需要用錢，我才把錢從銀行領出來云云。
  (一)茲就本院認定被告丙○○有本件犯行之證據分述如下：
  1.告訴人戊○○之指訴及證人己○○之證述：
    告訴人戊○○及證人己○○於接受警詢及檢察官訊問時所為
    之陳述，均為被告以外之人於審判外之言詞陳述，依刑事訴
    訟法第159 條第1 項之規定，前開陳述原則上均不具證據能
    力；惟告訴人戊○○及證人己○○均於本院93年9 月8 日審
    理時，均已基於證人地位、經合法具結、並在賦予被告對質
    詰問機會之情形下為證述，則其前開證述，即因其二人在本
    件公判庭至本院作證，而取得證據能力。
  2.證人乙○○之證述：
    證人乙○○於本院93年7 月13日及同年11月11日審理時，均
    已基於證人地位、經合法具結、並在賦予被告對質詰問機會
    之情形下為證述，則其證述具有證據能力。
  3.玉山銀行中壢分行92年7 月10日玉中壢字第0307073 號函檢
    此往來交易明細為玉山銀行中壢分行所製作存款戶其帳戶內
    之存款時間、種類、金額、餘額之紀錄，作為證明該帳戶內
    存款時間、種類、金額、餘額之情形，製作人為銀行行員，
    就存款戶其帳戶內存款時間、種類、金額、餘額之紀錄以機
    械紀錄方式列印製作存款往來明細表，非被告以外之人於審
    判外之陳述，而非傳聞證據，並無刑事訴訟法第159 條之適
    用，此項往來交易明細資料具有證據能力。
  4.國泰世華商業銀行八德分行（下稱國泰世華八德分行）93年
    9 月8 日（九三）國世八德字第057 號函檢送乙○○及高陳
    清嬌於該行活期存款帳戶於83年2 、3 月間之存款明細：
    此項存款明細之性質亦同前項說明，非被告以外之人於審判
    外之陳述，而非傳聞證據，並無刑事訴訟法第159 條之適用
    ，此項存款明細資料具有證據能力。
  5.富利泰公司83年度財務報表暨會計師查核報告書：
    此係會計師依會計法就所承辦財務報告之簽證，以作為財務
    證明之用，係會計師所簽證出具之書面陳述，為被告以外之
    人於審判外之書面陳述，依刑事訴訟法第159 條第1 項之規
    定，屬於傳聞證據，而會計師雖為從事業務之人，然因該報
    告係針對具體個案而為之，並非在其例行性之業務過程中所
    製作，即不具備例行性之要件，與刑事訴訟法第159 條之4
    第2款 之規定不同，應不屬該款所稱之文書，不具證據能力
    。
  6.富利泰公司變更登記事項卡：
    此項公司變更登記事項卡為被告以外之人在審判外所作之書
    面陳述，為傳聞證據，惟此項公司變更登記事項卡為台灣省
    政府建設廳之公務員依公司法規定所製作之紀錄文書，記載
    公司董監事、所營事業等項目之變更，該公務員在其職務上
    負有誠實填載之義務，其正確性極高，屬於第159 條之4 第
    1 款由公務員職務上所製作之證明文書，而具有證據能力。
  (二)茲依右開本院認定有證據能力之證據，認定事實如下：
  1.被告丙○○於83年3 月間欲成立富利泰公司，以戊○○擔任
    該公司名義上之董事，己○○為名義上之股東，並邀集丁○○、乙○○及高陳清嬌為該公司股東，由被告丙○○負責公
    司資金之募集及業務之執行，於83年3 月2 日前往玉山銀行
    中壢分行開立第000000000000-0號、戶名為富利泰公司籌備
    處戊○○女士之活期存款帳戶，並存入25,000,000元於該帳
    戶內，同日委由不知情之會計師以申請文件表明收足股款25
    ,000,000 元 ，於同年3 月3 日持之向台灣省政府建設廳申
    請設立登記，旋於同年月4 日，由被告丙○○前往玉山銀行
    中壢分行自上開帳戶將25,000,000元轉至該分行會計處購買
    債券，並於同年4 月13日將上開帳戶結清之事實，為被告丙○○所是認，並有玉山銀行中壢分行92年7 月10日玉中壢字
    第0307073 號函檢送富利泰公司第000000000000-0號帳戶之
    往來交易明細（偵續字卷第108 、109 頁參照）及富利泰公
    司案卷（置於卷外）在卷可稽。
  2.告訴人戊○○於本院93年9 月8 日審理時證稱：我並沒有確
    實投資富利泰公司5,000,000 元等語明確；而證人己○○於
    前開審理期日於檢察官詰問：你對富利泰公司是否有實際出
    資5,000,000 元一情，答以：我沒有錢，至於高哲彬有沒有
    出資，我不知道等語屬實（本院當日審判筆錄參照）；由證
    人二人上開證詞足以證明富利泰公司股東戊○○及己○○二
    人均無實際出資、繳足股款之事實。
  3.雖證人乙○○於本院93年7 月13日到庭證稱：我們五位股東
    確實都有拿錢出資，我跟我太太各出資5,000,000 元，是從
    我松山農會（已經合併為國泰世華八德分行）自己的戶頭領
    出來，再匯入專戶給會計師申請執照，總共匯入10,000,000
    元云云（本院當日審判筆錄參照），然經檢察官向國泰世華
    八德分行函調乙○○及其妻高陳清嬌於該行活期儲蓄存款帳
    戶之存款明細以觀，可知乙○○於83年2 月4 日即貸得款項
    12,000,000元，同日並先後轉帳、提現三筆款項，金額分別
    為5,000,000 元、39,167元及450,000 元，嗣於同年月7 日
    復提現、轉帳四筆款項，金額分別為5,629,979 元、465,43
    1 元、300,000 元及50,000元，至此該帳戶僅結餘65,559元
    ，至於高陳清嬌之帳戶則僅有千餘元之利息存款，有該行93
    年9 月8 日（九三）國世八德字第057 號函檢送乙○○及高
    陳清嬌於該行活期存款帳戶於83年2 、3 月間之存款明細一
    份附本院卷可稽，然證人乙○○於公司設立登記前一個月即
    將貸款金額幾近提領一空，且自該行所檢送之傳票、取款憑
    條等單據，亦無從查知上開金額轉帳匯入之帳戶，尚無從以
    此認定證人乙○○確實有匯入10,000,000元予負責辦理公司
    月11日審理時復改口稱：我不確定我把10,000,000元匯到富
    利泰公司的帳戶，我回去問我太太，我太太是說把存摺及印
    章交給丙○○去處理，他如何用我不知道云云（本院當日審
    判筆錄參照），則證人乙○○就股款如何繳交一情前後證述
    不一，尚難採信，故其證言無從作為對於被告丙○○有利之
    認定。
  4.再參以被告丙○○於檢察官偵訊時供稱：公司設立時股東並
    無實際出資，公司都是我一個人籌資設立的，股東也都是親
    戚等語（偵字卷第45頁偵訊筆錄反面參照），被告丁○○於
    檢察官偵訊時供稱：我們當時並沒有實際出資等語（偵字卷
    第43頁偵訊筆錄反面參照），益證富利泰公司之股東並未實
    際繳納股款之事實。
  5.又查，被告丙○○係負責富利泰公司資金之募集及業務之執
    行，為被告丙○○於本院93年11月11日審理時供承在卷（本
    院當日審判筆錄參照），證人乙○○於本院93年7 月13日審
    理時證稱：實際公司的業務是我與丙○○二人在負責等語（
    本院當日審判筆錄參照），足證被告丙○○為富利泰公司之
    實際負責人無訛。
  6.綜上所述，足證被告丙○○為富利泰公司之實際負責人，明
    知富利泰公司應收股款25,000,000元，股東並未實際繳納，
    而係向他人調借，竟虛列股款證明，委由不知情之會計師以
    申請文件表明收足股款25,000,000元，向台灣省政府建設廳
    申請設立登記之事實。被告丙○○所為上開辯解，屬事後卸
    責之詞，不足採信，本件事證明確，被告丙○○違反公司法
    之犯行足堪認定。
二、按被告丙○○行為時公司法第9 條第3 項「公司應收之股款
    ，股東並未實際繳納，而以申請文件表明收足，或股東雖己
    繳納而於登記後將股款發還股東，或任由股東收回者，公司
    負責人各處五年以下有期徒刑、拘役或科或併科二萬元以下
    罰金」之規定，於86年6 月25日修正，修正後僅將原來法文
    中以銀元為計算單位之罰金數額修改為以新台幣為計算單位
    （即法定刑文字從五年以下有期徒刑、拘役或科或併科二萬
    元以下罰金變更為五年以下有期徒刑、拘役或科或併科新台
    幣六萬元以下罰金），其餘法條文字、法定刑均未變動，於
    同年月27日生效施行，就形式上觀察，此修正前後之法律顯
    有不同，應認係屬法律之變更（司法院第二廳81年11月5 日
    （八一）廳刑一字第16290 號函覆台灣高等法院之法律座談
    會研究意見參照）；嗣公司法第9 條第3 項規定於90年11
    月12日由總統公布修正為同法第1 項，法定刑由原來之「五
    年以下有期徒刑、拘役或科或併科新臺幣六萬元以下罰金。
    」提高為「五年以下有期徒刑、拘役或科或併科新臺幣五十
    萬元以上二百五十萬元以下罰金。」，於同年月14日生效，
    新舊法比較結果，應以中間時法即86年6 月25日修正公布，
    同年月27日生效施行之公司法第9 條第3 項規定對被告丙○○為有利，依刑法第2 條第1 項但書規定，自應適用86年6
    月25日修正公布，同年月27日生效施行之公司法第9 條第3
    項規定對被告丙○○處斷。核被告丙○○所為，係犯公司法
    （86年6 月25日修正公布，同年月27日生效施行）第9 條第
    3 項之公司負責人對於公司應收之股款，股東並未實際繳納
    ，而以申請文件表明收足罪。爰審酌被告丙○○之犯罪動機
    、目的、手段、品行，智識程度，犯罪所生之危害，及犯罪
    後態度等一切情狀，量處如主文所示之刑。又被告丙○○行
    為後，刑法第41條規定，業經於90年1 月4 日修正，並經總
    統於90年1 月10日公布，於90年1 月12日生效，而修正後之
    刑法第41條第1 項之規定「犯最重本刑為五年以下有期徒刑
    以下之刑之罪，而受六個月以下有期徒刑或拘役之宣告，因
    身體、教育、職業、家庭之關係或其他正當事由，執行顯有
    困難者，得以一元以上三元以下折算一日，易科罰金，但確
    因不執行所宣告之刑，難收矯正之效，或難以維持法秩序者
    ，不在此限」，此項修正有利於被告丙○○，應依刑法第2
    條第1 項前段之規定，適用裁判時之新法，併均諭知易科罰
    金之折算標準，附此敘明。
三、又全程到庭實施公訴之檢察官於本院93年11月11日審理時以
    言詞補充被告丙○○此部分之犯行尚涉有刑法第214 條之使
    公務員登載不實罪嫌等語（本院當日審判筆錄參照），惟按
    ，刑法第214 條使公務員登載不實事項於公文書罪，須一經
    他人之聲明或申報，公務員即有登載之義務，並依其所為之
    聲明或申報予以登載，而屬不實事項者，始足構成。若其所
    為之聲明或申報，公務員尚須為實質之審查，以判斷其真實
    與否，始得為一定之記載者，即非本罪所稱之使公務員登載
    不實。又90年11月12日修正前之公司法第388 條規定「主管
    機關對於公司登記之申請，認為有違反法令或不合法定程式
    者，應令其改正，非俟改正合法後，不予登記。」（該條修
    正後之規定為：「主管機關對於公司登記之申請，認為有違
    反本法或不合法定程式者，應令其改正，非俟改正合法後，
    不予登記。」）；而90年11月12日修正前之公司法第412 條
    第1 項規定「有限公司應於章程訂立後十五日內，將左列事
    項，向主管機關申請為設立之登記：一、第一百零一條所列
    各款事項。二、繳足股款之證件。三、以現金以外之財產抵
    繳股款者，其姓名及其財產之種類、數量、價格或估價之標
    準。」、同條第2 項規定「主管機關對於前項之申請，應派
    員檢查，並得通知公司限期申復。」（該條修正後業經刪除
    ），依上開規定觀之，向主管機關申請為有限公司設立之登
    記，其於申請設立登記時，公司應收之股款是否確已繳足，
    主管機關應派員檢查，並得通知公司限期申復，亦即須為實
    質之審查，以判斷其真實與否，而非僅依其申請或聲明即為
    一定登載之形式審查，則有限公司負責人明知申請設立登記
    時，公司應收之股款並未繳足，仍以申請文件表明收足而使
    公務員將此不實事項予以登載，應僅成立公司法第9 條第3
    項前段之罪，無適用刑法第214 條論罪之餘地（最高法院89
    年台非字第46號判決、92年台非字第310 號判決意旨參照）
    。故被告丙○○此部分之行為與刑法第214 條之構成要件尚
    屬有間，此外，復查無其他積極證據足資認定被告丙○○有
    使公務員登載不實之犯行，原應為無罪之諭知，惟公訴意旨
    認此部分與前開有罪部分有想像競合犯之裁判上一罪關係，
    爰不另為無罪之諭知，附此敘明。
貳、無罪部分：
一、公訴意旨略以：被告甲○○、被告丁○○與被告丙○○同謀
    以人頭在台北縣新店市○○路○ 段113 巷3 弄5 號1 樓設立
    富利泰公司，而共同基於偽造文書、使公務員登載不實及未
    收足公司設立應收股款而以申請文件表明收足之犯意聯絡，
    議定由甲○○擔任富利泰公司實際負責人，提供公司籌備及
    麗及丙○○負責蒐集人頭股東之證件以辦理公司設立登記。
    嗣丁○○及丙○○取得乙○○、高陳清嬌、戊○○及己○○
    之
    及己○○之印章各1 枚，併同其餘股東印章，在未經戊○○
    及己○○之同意下，逕自將戊○○列為富利泰公司董事，將
    己○○、乙○○、高陳清嬌及丁○○等四人列為股東，每人
    之出資額均列為5,000,000 元，並在股東名簿及公司章程內
    加蓋前述偽造之戊○○及己○○印章，用以表示其二人同意
    參與發起公司設立之意思，復由丁○○持戊○○之
    前述偽造印章，於83年3 月2 日至玉山商業銀行中壢分行，
    以戊○○為富利泰公司籌備處代表人之身分，及以調頭寸方
    式取得所需之股款25,000,000元銀行存款證明，混充表明收
    足實際應繳股款之文件，轉託會計師張四維據以查核製作報
    告書，再於83年3 月3 日偽造以戊○○名義為申請人之公司
    公司章程、股東名簿及內容不實之收足股款文件，向台灣省
    政府建設廳申請設立富利泰公司而予以行使，以前述明知不
    實之事項矇使該管公務員登載於職務上所掌之公司登記事項
    卡上，據以核發公司執照。嗣於83年4 月6 日，甲○○決定
    原股東丁○○登記出資部分退出，改由丙○○承受其股東資
    格，遂共同承前行使偽造文書之概括犯意聯絡，仍推由丁○○以戊○○、己○○名義，偽造該公司股東同意書、並虛載
    全體股東於當日同意修改章程，加蓋上述偽造之「戊○○」
    、「己○○」印章後，再由丁○○持偽造之以戊○○具名辦
    理股東出資額轉讓及修改章程等變更登記之申請書，於83年
    4 月8 日向台灣省政府建設廳提出行使；而於83年5 月20日
    ，甲○○再度決定將原股東戊○○及丙○○登記出資部分全
    額退出，原股東乙○○登記出資2,000,000 部分退出，而均
    改由己○○承受，原股東高陳清嬌出資2,000,000 元部分，
    則各改由賴瑞錦及林禮祥分別承受1,000,000 元，並將董事
    由戊○○變更為己○○後，遂共同承前概括犯意，推由丁○○以戊○○、己○○名義，偽造該公司股東同意書、並虛載
    全體股東於當日同意修改章程，加蓋上述偽造之「戊○○」
    、「己○○」印章，由丁○○持偽造之以原董事戊○○、新
    董事己○○共同具名辦理股東出資額轉讓、董事變更及修改
    章程等變更登記之申請書，於83年5 月24日持向台灣省政府
    建設廳提出行使，惟因前揭文件有部分記載錯誤，遂於83年
    5 月31日，由丁○○再度持偽造之以原董事戊○○、新董事
    己○○共同具名之補證函，向台灣省政府建設廳提出行使。
    又於87年12月19日，甲○○再度決定由丙○○擔任董事，遂
    共同承概括犯意，推由丁○○以己○○名義，偽造該公司股
    東同意書、並虛載全體股東於當日同意修改章程，加蓋上述
    偽造之「己○○」印章，由不知情之劉昇昌會計師持偽造之
    以原董事己○○、新董事丙○○共同具名辦理股東出資額轉
    讓、董事變更及修改章程等變更登記之申請書，於87年12月
    28 日 向台灣省政府建設廳提出行使。以上行為，各足以生
    損害於戊○○、己○○之權益及臺灣省政府建設廳核發公司
    執照之正確性等語。因認被告甲○○、被告丁○○2 人共同
    涉犯公司法第9 條第3 項之罪嫌，被告甲○○、被告丁○○
    及被告丙○○3 人共同涉犯刑法第216 條、第210 條之行使
    偽造私文書罪嫌及同法第214 條之使公務員登載不實罪嫌。
二、按犯罪事實應依證據認定之，無證據不得認定其犯罪事實。
    又不能證明被告犯罪者，應諭知無罪之判決，刑事訴訟法第
    154 條第2 項、第301 條第1 項分別定有明文；又事實之認
    定，應憑證據，如未能發現相當證據，或證據不足以證明，
    自不能以推測或擬制之方法，為裁判基礎（最高法院40年台
    上字第86號判例參照）；且認定犯罪事實所憑之證據，雖不
    以直接證據為限，間接證據亦包括在內，然而無論直接證據
    或間接證據，其為訴訟上之證明，須於通常一般之人均不致
    有所懷疑，而得確信其為真實之程度者，始得據為有罪之認
    定，倘其證明尚未達到此一程度，而有合理之懷疑存在而無
    從使事實審法院得有罪之確信時，即應由法院為諭知被告無
    罪之判決（最高法院76年台上字第4986號判例參照）。
三、公訴人認被告甲○○及被告丁○○共同涉有違反公司法犯行
    ，並認被告甲○○、被告丁○○及被告丙○○等3 人共同涉
    有偽造文書犯行，無非以告訴人戊○○之指訴、證人己○○
    之證述、富利泰公司案卷、玉山商業銀行中壢分行函暨所附
    富利泰公司帳戶往來交易明細及被告甲○○之名片影本2 紙
    （偵續字卷第11頁參照）資為論據。
四、訊據被告甲○○堅詞否認有何違反公司法及偽造文書等犯行
    ，辯稱：我並非富利泰公司的股東，亦非該公司實際負責人
    等語；質之被告丁○○固承認其為富利泰公司股東之事實，
    惟堅詞否認有何違反公司法及偽造文書等犯行，而以其當時
    確實有出資，但並未經手公司股款，且戊○○及己○○對於
    擔任公司股東之事均知情等語置辯；訊據被告丙○○固承認
    其以戊○○之名義擔任富利泰公司之股東之事實，惟堅詞否
    認有何偽造文書之犯行，辯稱：戊○○及己○○均知悉要擔
    任富利泰公司股東的事情，而且關於公司的事情，我都會與
    戊○○溝通等語。被告3 人之共同選任辯護人辯護意旨略以
    ：甲○○、丁○○均非富利泰公司之負責人，並非公司法第
    九條第三項所處罰之對象，而戊○○係丙○○前妻，己○○
    係高哲彬前妻，二人均知悉且同意擔任富利泰公司股東及董
    事，僅因涉及夫妻感情問題及財物糾葛，方為不利被告等之
    陳述，被告3 人並無偽造戊○○、己○○之印章及其等名義
    之私文書後持之行使之犯行等語，此部分有證人乙○○之證
    述、玉山銀行中壢分行93年5 月18日玉中壢字第04050702號
    函及合作金庫銀行東新莊分行（下稱合庫東新莊分行）93年
    6 月14日合金東莊放字第0930003160號函檢送富利泰公司借
    保戶之連帶保證書及授信約定書影本等6 份等為證（均見本
    院卷）。
五、本件檢察官及被告等主張之證據如上列所示，各該證據是否
    具有證據能力，應先分述之：
  (一)告訴人戊○○之指述、證人己○○及乙○○之證述、玉山商
    業銀行中壢分行92年7 月10日玉中壢字第0307073 號函檢送
    富利泰公司第000000000000-0號帳戶之往來交易明細等證據
    之證據能力均如前壹、一、(一)之1.至3.所述。
  (二)玉山銀行中壢分行93年5月18日玉中壢字第04050702號函：
    此函文為玉山銀行中壢分行針對本件富利泰公司帳戶係由戊○○本人前往開戶辦理之事實而為陳述，係被告以外之人於
    審判外之書面陳述，依刑事訴訟法第159 條第1 項規定，屬
    傳聞證據，惟被告3 人及其共同選任辯護人、檢察官已於本
    院93年11月11日審理時表示同意此函文作為證據（見本院當
    日審判筆錄），而該函文之內容係為證明被告等所辯稱富利
    泰公司籌備處之帳戶確係戊○○本人親自辦理之重要事項，
    且該函文作成時亦無任何不適當之情況，依刑事訴訟法第15
    9 條之5 第1 項之規定，此函文具有證據能力。
  (三)合庫東新莊分行93年6 月14日合金東莊放字第0930003160號
    函檢送富利泰公司借保戶之連帶保證書及授信約定書影本等
    六份：
    此函文為合庫東新莊分行針對本件富利泰公司於83年間向該
    行申請貸款時，己○○簽訂連帶保證書及授信約定書等文件
    均為本人親簽之事實而為陳述，係被告以外之人於審判外之
    書面陳述，依刑事訴訟法第159 條第1 項規定，屬傳聞證據
    ，惟被告3 人及其共同選任辯護人、檢察官已於本院93年11
    月11日審理時表示同意此函文作為證據（見本院當日審判筆
    錄），而該函文之內容係為證明被告等所辯稱富利泰公司申
    請貸款時，己○○確實係親自前往辦理之重要事項，且該函
    文作成時亦無任何不適當之情況，依刑事訴訟法第159 條之
    5 第1 項之規定，此函文具有證據能力。
六、茲依上開本院認定有證據能力之證據，認定事實如下：
  (一)就被告甲○○及被告丁○○被訴違反公司法第9 條第3 項罪
    嫌部分：
  1.查被告丙○○為富利泰公司之實際負責人，明知富利泰公司
    應收股款25,000,000元，股東並未實際繳納，而係向他人調
    借，竟虛列股款證明，委由不知情之會計師以申請文件表明
    收足股款25,000,000元，向台灣省政府建設廳申請設立登記
    之事實，已如前開壹、所述。
  2.被告甲○○並非富利泰公司股東之事實，有富利泰公司案卷
    所附之公司登記事項卡在卷足證，而證人乙○○於本院93年
    7 月13日審理時亦證稱：甲○○在公司並沒有掛名任何職務
    ，也沒有負責任何業務等語（見本院當日審判筆錄），足以
    證明被告甲○○並非富利泰公司之實際負責人。公訴人雖以
    被告甲○○之名片作為認定其為富利泰公司實際負責人之證
    據，惟查，該二紙名片之內容，其上就富利泰公司部分均僅
    載明公司名稱，並無其於該公司之職稱、頭銜等記載，尚難
    僅憑此二紙名片即認定被告甲○○為富利泰公司之實際負責
    人。
  3.且查，被告丙○○於本院93年11月11日審理時供承：富利泰
    公司用以設立登記之資金都是由我統籌運用、處理，甲○○
    及丁○○並不知情等語（見本院當日審判筆錄）。顯見被告
    甲○○及丁○○對於富利泰公司設立時股東募款之情形並不
    清楚，其2 人與被告丙○○間就違反公司法第9 條第3 項之
    犯行部分並無主觀犯意聯絡甚明。
  4.綜上所述，可知被告甲○○及被告丁○○均非富利泰公司之
    實際負責人，對於富利泰公司股款募集一事並不知情，且無
    積極證據足以認定被告甲○○、被告丁○○與被告丙○○之
    間就違反公司法第9 條第3 項之犯行間有何主觀犯意聯絡，
    是以被告甲○○及被告丁○○並無違反公司法第9 條第3 項
    之行為。
  (二)就被告甲○○、被告丁○○及被告丙○○被訴行使偽造私文
    書及使公務員登載不實罪嫌部分：
  1.查被告丙○○以告訴人戊○○之名義擔任富利泰公司之股東
    ，高哲彬以證人己○○之名義擔任富利泰公司之股東，並於
    如貳、一、所述之時間，先後以戊○○及己○○之名義出具
    為富利泰公司之股東出資額轉讓、董事變更及修改章程等變
    更登記等申請書，並持之向台灣省建設廳行使之事實，為被
    告3人所是認，且有富利泰公司案卷可稽。
  2.本件之爭點乃在於被告3 人為上開行為時是否有獲得戊○○
    及己○○之同意或授權而為之？
  (1)告訴人戊○○於本院93年9 月8 日審理時，先接受檢察官之
    主詰問：你有沒有授權任何人或同意任何人以你的名義來擔
    任富利泰公司的股東？答以：沒有等語；檢察官復提示富利
    泰公司案卷所附變更登記申請書及股東同意書等語，詰問：
    這是否是你本人所為或是有授權同意他人代你所為？戊○○
    答以：均不是我本人所為，也沒有授權他人來帶我做等語；
    檢察官乃更進一步詰問：你是否曾經以你的名義為富利泰公
    司開過任何銀行帳戶或是辦理任何的契約簽訂？戊○○仍答
    以：沒有等語；至此，告訴人戊○○相當堅決認定其並未授
    權、亦未同意任何人以其名義擔任富利泰公司股東，且未以
    其名義為富利泰公司開設銀行帳戶之情；其後即由辯護人進
    行反詰問：你平常
    都是放在房間前面的櫃臺上等語；辯護人復詰問：你的身分
    證放在櫃臺上是否有不見過？戊○○答稱：丙○○有向我拿
    等語；辯護人乃進一步就戊○○是否有詢問丙○○拿
    之用途及戊○○是否有表示反對等情進行詰問，戊○○就此
    乃答稱：丙○○就跟我說拿一下，我並沒有表示反對，我有
    問丙○○拿
    麼多等語，辯護人繼續詰問：你在擔任高家媳婦時，配合高
    家去做法律行為時，你是否有表示不願意嗎？戊○○答以：
    去銀行簽名是丙○○等人跟我說要擔任保證人，我並沒有表
    示願意過，但是他們說你是媳婦，就是要做，所以我就做了
    等語；嗣由本院進行補充詰問：你是否有看過富利泰卷宗內
    玉山銀行帳戶影本資料？戊○○答以：我沒有去這個銀行辦
    過等語；本院復提示玉山銀行中壢分行93年5 月18日玉中壢
    字第04050702號函，詰問：你說你沒有辦過，但是玉山銀行
    函覆本院說，辦理這個帳戶，一定要本人辦理，你有何意見
    ？戊○○始答稱：我不是很確定，但是我的印象中是沒有等
    語（以上均參照本院當日審判筆錄）。則由告訴人戊○○於
    回答辯護人之反詰問及本院之補充詰問之內容中，可以建構
    出被告丙○○曾經向告訴人戊○○拿取
    之事項，戊○○對此事知悉而並未表示反對，且戊○○曾經
    前往銀行辦理擔任保證人手續之事實，又戊○○雖對於是否
    前往玉山銀行中壢分行辦理富利泰公司帳戶之開立一情表示
    不確定，惟此帳戶必定是由戊○○本人前往辦理一情，有上
    開玉山銀行中壢分行函1 份在本院卷可稽，復參以富利泰公
    司為丙○○等人之家族企業，於83年間即已設立，戊○○當
    時身為丙○○之妻子，其表示對此不知情，迄90年4 月間始
    知悉此事，實與常情相違，況戊○○於90年間曾向被告丙○○提出家庭暴力防治法之告訴，並經法院和解離婚，有本院
    和解筆錄及91年簡上字第26號刑事判決各1 份在卷可稽（偵
    續字卷第16、17頁及第19至22頁參照），則告訴人與被告丙○○之間既有前開嫌隙恩怨，其先前所為之指述可信度極低
    ，實不足以採信，故足以認定戊○○對於擔任富利泰公司股
    東一情知悉且同意，並曾前往銀行為富利泰公司辦理開戶及
    擔任保證人之手續之事實。
  (2)證人己○○於前開審理期日亦到庭證稱：我在83年間就知道
    有富利泰公司，因為時間久遠，所以關於有沒有人向我講過
    要擔任這家公司的股東一事，我已經不是很清楚了，當時我
    與我先生高哲彬住在一起，他跟我拿
    事業有關，但我也不會問他要做什麼用，而合庫東新莊分行
    93 年6月14日合金東莊放字第0930003160號所負之富利泰公
    司借保戶連帶保證書及授信約定書上之簽名確實是我簽的，
    是我先生要我去簽的，公司業務經營的細節，我並不清楚，
    但公司是家族事業，有做經營轉乘的動作，這部分我是有同
    意的，而當時我先生就代表我等語（本院當日審判筆錄參照
    ）。是由證人己○○之證詞已足以證明其有同意以其名義擔
    任富利泰公司之股東，並同意以其名義出具富利泰公司之股
    東出資額轉讓、董事變更及修改章程等變更登記等申請書等
    文書之事實。
  (3)綜上所述，戊○○及己○○均有同意以其2 人名義擔任富利
    泰公司之股東，並同意以其2 人名義出具富利泰公司之股東
    出資額轉讓、董事變更及修改章程等變更登記等申請書等文
    書，則被告甲○○、被告丁○○及被告丙○○之行為自不構
    成刑法第216 條、第210 條之行使偽造私文書罪及刑法第
    214 條之使公務員登載不實罪。
七、綜上所述，本件並無積極證據足以證明被告甲○○及被告丁○○有本件違反公司法第9 條第3 項之犯行，亦無積極證據
    足以證明被告甲○○等3 人有本件行使偽造私文書及使公務
    員登載不實等犯行，此外，復查無其他積極證據證明甲○○
    及被告丁○○有本件違反公司法第9 條第3 項之犯行，亦查
    無其他積極證據足以證明被告甲○○等3 人有本件行使偽造
    私文書及使公務員登載不實等犯行，揆諸前開說明，既不能
    證明被告等犯罪，應為被告等此部分為檢察官起訴及追加起
    訴之犯行為其3 人均無罪之諭知。
據上論斷，應依刑事訴訟法第299 條第1 項前段、第301 條第1
項，公司法（86年6 月25 日 修正公布，同年月27日生效施行之
舊法）第9 條第3 項，刑法第11條前段、第2 條第1項 、第41條
第1 項前段，罰金罰鍰提高標準條例第2 條，判決如主文。
本案經檢察官游儒倡到庭執行職務。
中　　華　　民　　國　　94　　年　　1 　　月　　5 　　日
                  刑事第九庭審判長法  官  葉建廷
                                  法  官  官信成
                                  法  官  林怡秀
以上正本證明與原本無異。
如不服本判決，應於判決送達後10日內，向本院提出上訴狀。
  　　　　　　　　　　　　　　　　書記官　林義盛
中　　華　　民　　國　　94　　年　　1 　　月　　5 　　日
附錄本案論罪科刑法條全文：
公司法第9 條（86年6 月25日修正公布，同年月27日生效施行之
舊法）：
公司設立登記後，如發現其設立登記或其他登記事項，有違法情
事時，公司負責人各處一年以下有期徒刑、拘役或科或併科新臺
幣六萬元以下罰金。
公司負責人對於前項登記事項，為虛偽之記載者，依刑法或特別
刑法有關規定處罰。
公司應收之股款，股東並未實際繳納，而以申請文件表明收足，
或股東雖已繳納而於登記後將股款發還股東，或任由股東收回者
，公司負責人各處五年以下有期徒刑、拘役或科或併科新臺幣六
萬元以下罰金。
前三項裁判確定後，由法院檢察處知中央主管機關撤銷其登記。
